# 分公司改子公司的会计处理及递延所得税的确认

提问人：chengchn 时间：2021-03-11 14:33:05
尊敬的陈老师，在实务中遇到如下问题，甲公司拟以其A分公司的全部净资产出资与集团外的另一家乙公司以部分资产负债（构成业务）出资设立一家子公司B公司，设立后的B公司股权结构按照评估基准日甲乙公司分别出资的净资产的公允价值确定。按照初始评估结果，甲公司持股95%，乙公司持股5%，甲公司将新设公司纳入合并范围。现在存在以下问题需要老师解答：
1 、对于新设B公司来说，其接收资产负债的入账价值是按照账面价值还是公允价值确定呢？项目组目前拟对其按照公允价值确定，主要是参考计学撮要描述“新设B公司取得A分公司的净资产，且这部分资产、负债构成《企业会计准则第 20 号——企业合并》及其应用指南、讲解所指的“业务”，因此构成一项同一控制下的企业合并。新设B公司对取得A分公司的各项资产、负债按照原账面价值入账，按协议、章程约定的新公司注册资本金额贷记实收资本，差额调整资本公积。如果甲公司以A分公司净资产出资，享有新公司的实收资本份额超过了A分公司净资产账面价值（因为按照评估值确认实收资本），则为了避免资本公积出现负数，也可接受在新设B公司个别报表层面按评估值对原A分公司各项资产、负债进行初始计量，但在甲公司编制合并报表时，需把资产、负债的评估增值冲回，恢复到以原账面价值为基础持续计算的金额。”上述理由是否可以参考，并最终按照评估值确认入账价值。
2 、对于甲公司，尽管用作出资的A分公司净资产在交易前后都在甲公司的合并报表范围内（均受到甲公司控制），但引入的少数股东能够为新公司投入新技术、提供技术支持等，从而实质性地提升新设子公司的盈利能力，因此可以认为该交易是具有商业实质的非货币性资产交换。此时，A公司对该新设B公司的长期股权投资应按投出资产的公允价值作为投资成本，投出资产的公允价值大于账面价值的差额应确认为资本公积（同一控下企业合并，按照权益性交易原则处理，不确认资产处置收益）。上述做法是否正确？是否可以参考权益性及同一控制下企业合并确认资本公积？
3 、对于所得税处理，根据特殊性税务重组要求，该事项满足分立条件下的特殊性税务重组的条件。那么对于A公司来说，是否需要就个别报表上确认的长期股权投资价值（公允价值）与拟出资净资产的账面净资产之间的差额（即确认的资本公积或资产处置收益）确认递延所得税负债？对于新设B公司来说，因为适用了特殊性税务重组，其计税基础（账面价值）与账面价值（按照公允价值入账）之间的暂时性差异是否确认递延所得税负债，进而影响甲公司确认长投入账价值（扣除递延所得税负债）？是应该在两个核算主体都确认递延所得税负债还是在甲公司或新设B公司来确认的？具体考虑和依据是什么呢？确认递延所得税负债对应的应该是资本公积还是所得税费用呢？

回答人：chenyiwei
1 、可以这样理解，但首选方法还是对A分公司净资产按原账面价值入账，只有在双方约定的新公司注册资本中归属甲公司的份额大于A分公司的账面净资产时才可以接受在个别报表层面按评估值对A分公司的资产、负债进行初始计量。
2 、如果认定具有商业实质，则甲公司个别报表层面应确认A分公司净资产的处置损益，而不是资本公积。这与对新公司而言是否属于同一控制下合并无关。
3 、甲公司是否确认递延所得税负债，取决于其在可预见的未来有无处置新公司股权的计划。新公司是否确认递延所得税负债，取决于日后来自A分公司的各项资产的折旧、摊销、成本结转等能否以评估值为基础税前扣除。